行　政　法　院　判　決　　　　　　　　　　　　　　　八十八年度判字第一二號
　　原　　　告　順德木業有限公司
　　　　　　　　　　　　　　　.
　　代　表　人　甲○○
　　　　　　　　　　　　　　　.
　　　　　　　　　　　　　　　.
　　被　　　告　經濟部中央標準局
右當事人間因商標註冊事件，原告不服行政院中華民國八十七年七月七日台八七訴字
第三四○八六號再訴願決定，提起行政訴訟。本院判決如左︰
　　主  文
原告之訴駁回。
　　事  實
緣原告於八十五年十月三日以「耐固及圖N.G.S.」商標，指定使用於商品及服務分類
表第十九類之木門、複合木質門、塑鋼門、木纖門、塑膠皮貼合門、電腦彫花木門、
空心門、實木門、木門框、踢腳板、木質地板、木質門、木質線板、發泡塑膠板、塑
膠天花板、扶手商品申請註冊，作為其註冊第六八七七七二號「耐固速普固德蒙利及
圖N.G.S.」商標之聯合商標。被告以其商標圖樣上之中文耐固與關係人銓霖實業有限
公司之註冊第六○五三六二號「施耐固」商標中文近似，且指定使用於同一或類似商
品，乃依商標法第三十七條第一項第十二款之規定予以核駁，發給第0000000
號商標核駁審定書。原告提起訴願、再訴願，遞遭駁回，乃提起本訴。茲摘兩造訴
辯意旨於次：
原告起訴意旨略謂︰按商標圖樣相同或近似於他人同一商品或類似商品之註冊商標者
，不得申請註冊，固為商標法第三十七條第一項第十二款前段所規定。惟其適用應以
兩造商標圖樣構成相同或近似為前提要件。而商標近似與否，應就一般商品購買人對
於該商標如何反應及瞭解，能否引起混同誤認之虞以為斷。故判斷商標是否近似，應
總括商標全體，就其外觀、名稱、觀念加以觀察，至商標中之一定部分特易引起一般
人之注意，因該一定部分之存在而發生或增加商標之識別功能者；雖亦須就該一定部
分加以比對觀察，然此係為得全體觀察之正確結果之一種方法，並非其一定部分相同
或近似，該商標即屬近似之商標（貴院七十二年度判字第一二九五號判決參照）。從
兩商標圖樣如事實上不敢有混同誤認之虞時，則縱然其一定部分有所類似，亦不得認
為係商標之近似。查本案「耐固及圖Ｎ．Ｇ．Ｓ．」商標圖樣，係由中文「耐固」、
外文「Ｎ．Ｇ．Ｓ．」及類似頭戴水兵帽之圓頭水兵圖，水兵頭下方設有似螃蟹四腳
尖爪橫置身體，其水兵頭之嘴部呈害怕鋸齒狀，嘴部上方則設有由文字「耐」「固」
構成小鼻單眼所組成，而被告據以核駁之註冊第六○五三六二號「施耐固」商標圖樣
，則由橫書印刷體中文「施耐固」三字所構成之整體不可分，二者中文固均有「耐」
「固」二字，惟其構成之字數不同，且本件商標圖樣直列「耐」「固」僅占極小部分
，已成為圖樣中之「眼」「鼻」部分，何況一般消費者寓目印象僅為「頭戴水兵帽之
圓頭水兵，水兵下有具外文之橫置四腳身體，其頭部表情呈害怕鋸齒嘴形及單眼單鼻
」，其與據以核駁商標橫置「施耐固」，在外觀、觀念或讀音上截然有別，一般消費
者尚不致將造形有如外星人之水兵，與單獨中文「施耐固」產生混淆誤認，（請參照
如附圖所示二造商標圖樣）。進一步而言，按被告印行「商標手冊」關於商標判斷近
似（一三項）即有明告「商標稍有不同，通常認定為構成近似，但該差異部分影響商
標整體印象或與具其他不同意義，而無混淆誤認之虞，為不近似」，又依行政院台七
十四經字第一八○六八號函准修正備查之商標近似審查基準二之（三）固謂商標圖樣
上中文主要部分文字相同，其外觀有混同誤認之虞者，為外觀近似。惟此項基準非唯
一標準，如商標圖樣由以上部分相結合構成，而有強弱之分，自應就其較強之主要部
分比較觀察，如該部分有顯著之不同，則其他部分縱相類似，但顯無發生混同誤認之
虞者，仍應認非近似商標。本件商標圖樣之中文「耐」「固」設於圓頭水兵之「眼」
「鼻」處（鋸齒嘴上方），該中文「耐」「固」在本件圖樣上所占位置比例其小，並
非顯著部分，已成水兵之「器官」之眼鼻，其與據以核駁商標圖樣橫書「施耐固」相
比較，雖中文有「耐」「固」二字，然本件其他部分則分別顯然，其構圖設計迥異且
不相同，予以通體觀察，在交易上尚不致有混同誤認之虞，自難謂二造商標構成近似
。又進一步，各類商品中其中「三字」及「二字」中文圖樣中，有二字相同，經核准
註冊者，比比皆是，誠如：
  商  標  號  數    中  文  部  分     商  標  號  數    中  文  部  分
１、４５５８０２　　　　船　長          ７９５３０２　　　老　船　長
２、２４０４３８　　小　石　頭          ２５７３８１　　　　　石　頭
３、３１３１７３　　石　頭  鄉          ３４９６２１　　　　　石　頭
　　７９８０４７　　石　頭　公
４、１８３５４８　　藍　精　靈          ２７９００１      小　精　靈
　　５４１０１８　　　　精　靈
前提商標專用期間至今尚存在，況其案情相同，均為三字中文與二字中文，被告對此
等皆惠予專用權，在市場上併存，從未發生有混淆誤認之情形，本此而論，本件商標
圖樣如前所，與據以核駁商標迥然不同，自應核准註冊，始為正辦，被告僅憑其一
己錯誤觀念，作成違法不當處分，訴願、再訴願機關亦因循抄錄，作為駁回訴願、再
訴願主要理由，實難昭原告折服，請賜判決將再訴願決定、訴願決定及原處分均撤銷
，以保障原告合法權益。
被告答辯意旨略謂︰按商標圖樣相同或近似於他人同一商品或類似商品之註冊商標者
，不得申請註冊，為商標法第三十七條第一項第十二款前段所明定。本件原告申請註
冊之「耐固及圖N.G.S.」商標圖樣上之中文「耐固」與據以核駁註冊第六○五三六二
號「施耐固」商標中文「施耐固」，二者均有相同「耐」、「固」二字，且觀念相彷
彿，於異時異地隔離觀察，易使一般商品購買人產生混淆誤認之虞，應屬近似之商標
，復均指定使用於同一或類似之商品，自有首揭法條之適用。至原告所舉註冊第四五
五八○二號「船長」、第七九五三○二號「老船長」、第二四○四三八號「小石頭」
、第二五七三八一號「石頭」、第三一三一七三號「石頭鄉」、第三四九六二一號「
石頭」、第七九八○四七號「石頭公」、第一八三五四八號「藍精靈」、第二七九○
一號「小精靈」、第五四一○一八號「精靈」等商標併存。姑不論第四五五八○二號
「船長」與第七九五三○二號「老船長」商標為同一申請人所有且為聯合商標；第二
四○四三八號、第三一三一七三號、第三四九六二一號、第一八三五四八號商標專用
期間已屆滿未經延展註冊而消滅；第二五七三八一號「石頭」商標已撤銷審定；案情
各異，核屬另案問題，非本件所得一一審究，併予陳明。是本局依法核駁其註冊之申
請並無不合，敬請核判。
　　理  由
按商標圖樣相同或近似於他人同一商品或類似商品之註冊商標者，不得申請註冊。為
商標法第三十七條第一項第十二款前段所規定；而判斷商標之近似與否，苟就其主要
部分隔離觀察有引起混同誤認之虞者，即為近似。又商標在外觀、觀念或讀音方面有
一近似者，為近似之商標；商標圖樣上中文之主要部分文字相同，其外觀有混同誤認
之虞者，為外觀近似。本件原告以「耐固及圖N.G.S.」商標（下稱系爭商標）申請註
冊，被告審查結果，以系爭商標圖樣（如附圖一）主要部分之一之中文耐固與關係人
申准註冊之第六○五三六二號「施耐固」商標（下稱據以核駁商標）圖樣（如附圖二
）之中文施耐固，均有相同之耐固二字，異時異地隔離觀察，難謂無使人發生混同誤
認之虞，係屬近似之商標，復指定使用於同一或類似商品，乃核駁系爭商標註冊之申
請。原告以系爭商標與據以核駁商標之圖樣顯有差別，又系爭商標所標示之商品已為
市場上消費者所認識，當無混同誤認之虞云云，訴經經濟部訴願決定及行政院再訴願
決定，以系爭商標圖樣上之中文耐固與據以核駁商標圖樣之中文施耐固，均有相同之
耐固二字，觀念亦相彷彿，異時異地隔離觀察，有使一般商品購買人產生混同誤認之
虞，應屬近似之商標，且系爭商標指定使用之木門、塑鋼門、木質地板、塑膠天花板
等商品與據以核駁商標指定使用之合成纖維板、地板、門窗、壁板等商品，屬同一或
類似商品，系爭商標自不得申請註冊，又原告所檢送之工程標單、出貨單及發票等影
本，僅可證明原告有販售耐固門片、耐固門之事實，尚難執為系爭商標與據以核駁商
標無使人混同誤認之虞之論據。至所舉註冊第六一五五○二號「金虎」、第六一一八
八五號「金老虎」、第三八四七四三號「家美及圖」、第二九二三九八號「家富美Chi
a Fu Mei 及圖」、第一六六七九二號「老唐山」、第一六六七七六號「老山」、第一
四七八九六號「青龍山」及第五二二一三號「青山及圖」等商標，姑不論註冊第三八
四七四三號、第一六六七九二號、第一六六七七六號、第一四七八九六號商標專用期
間均已屆滿未經延展註冊，況其案情各異，且屬另案，非本件所得審究等情，因而駁
回原告之訴願、再訴願。經核均無不合。原告起訴主張，系爭商標圖樣由中文「耐固
」、外文「Ｎ．Ｇ．Ｓ．」及類似水兵圖構成，耐固二字上下所占位置極小，為水兵
之眼、鼻，與據以核駁商標施耐固三字橫列，整體不可分，顯然有別，無混同誤認之
虞，二商標難謂近似，原處分否准註冊，一再訴願決定因循其理由，均應予撤銷云云
。惟查系爭商標圖樣之中文部分耐固二字，置於圖樣上方，明顯可辨為中文耐固二字
，一目瞭然，不能謂非主要部分之一，既與據以核駁商標圖樣中文施耐固三字有相同
之耐固二字，有相同之外觀，且指相同之觀念，據以核駁商標圖樣施耐固三字，又無
去「施」字即不成之整體不可情事，則系爭商標圖樣主要部分之一與據以核駁商標圖
樣自屬近似，被告因認二商標構成近似，自非無稽。原告所辯二商標不相近似，乃其
主觀之見，尚非可採。二商標指定使用之商品屬同一或類似商品，依首開規定與說明
，系爭商標自不得申請註冊。原處分否准原告之申請，一再訴願決定遞予維持，洵屬
正當。至原告所引本院七十二年度判字第一二九五號判決，乃指二商標雖因某一特定
部分相同或近似，但總括全體，仍無引起混同誤認之虞之情形，與本案不盡相同，非
可資為本案應准註冊之論據。又被告核准註冊之其他二字或三字中文字圖樣商標是否
相近似，均屬另案，不足以拘束本案之判斷。起訴意旨非有理由。
據上論結，本件原告之訴為無理由，爰依行政訴訟法第二十六條後段，判決如主文。
中    華    民    國     八十八      年      一      月      十四       日
                    行 政 法 院 第 三 庭
                                審 判 長 評  事      曾  隆  興
                                         評  事      趙  永  康
                                         評  事      高  啟  燦
                                         評  事      蔡  進  田
                                         評  事      鄭  淑  貞
右  正  本  證  明  與  原  本  無  異
                                         法院書記官  郭  育  玎
中    華    民    國     八十八      年      一      月      十四       日
附圖一                               附圖二
~[g;h:\scn\88\00000000.1;;]
~[g;h:\scn\88\00000000.2;1500;]
